【裁判字號】    98,上訴,479
【裁判日期】    980324
【裁判案由】    毒品危害防制條例
【裁判全文】
臺灣高等法院刑事判決                 98年度上訴字第479號
上  訴  人
即  被  告  甲○○
選任辯護人  蔡富強律師
上列上訴人因違反毒品危害防制條例案件，不服臺灣板橋地方法
院97年度訴字第4273號，中華民國97年11月10日第一審判決（起
訴案號：臺灣板橋地方法院檢察署97年度毒偵字第5734號），提
起上訴，本院判決如下：
    主  文
上訴駁回。
    事  實
一、甲○○前於民國（下同）92年間因違反動產擔保交易法案件
    ，經臺灣板橋地方法院以92年度板簡字第179 號判決處有期
    徒刑2月，如易科罰金，以銀元300元折算1日確定，於93年2
    月5日執行完畢；又於95 年間因施用毒品案件，經同前法院
    以95年度毒聲字第1643號裁定送勒戒處所觀察、勒戒後，認
    有繼續施用毒品之傾向，再經同前法院以96年度毒聲字第21
    9號裁定令入戒治處所施以強制戒治，於96 年11月19日強制
    戒治執行完畢釋放出所，並經臺灣板橋地方法院檢察署檢察
    官以96年度戒毒偵字第572 號處分不起訴確定；詎猶不知悔
    改，基於施用第一級毒品海洛因之犯意，於97年7月1日下午
    5 時許，在臺北縣中和市○○路上某加油站廁所內，將海洛
    因摻水置於一般醫療用注射針筒內，注射手臂血管之方式，
    施用海洛因1 次；復另行起意，基於持有第一級毒品海洛因
    之犯意，於97年7 月2日下午5時許，在臺北縣中和市○○路
    某處，向真實姓名年籍不詳綽號「胡鰍」（原判決誤載為泥
    鰍）之成年男子，以新臺幣1000元之代價購得海洛因1 包（
    含袋實稱毛重0.285公克，淨重0.085公克，查獲後因鑑定取
    樣0.002公克用罄，驗餘淨重0.083公克）而持有之；嗣於97
    年7月2 日晚間7時30許，在臺北縣樹林市○○街與東榮街口
    遇警盤查，甲○○於有偵查犯罪職權之機關或公務員知悉其
    犯罪前，主動向臺北縣政府警察局樹林分局警員邱永都、周
    志佳自承上揭施用及持有海洛因之犯行，且繳交其所持有之
    上開海洛因1包及其所有供施用海洛因所用之注射針筒1支，
    並接受裁判。
二、案經臺北縣政府警察局樹林分局報請臺灣板橋地方法院檢察
    署檢察官偵查起訴。
    理  由
壹、程序方面
    被告以外之人於審判外之言詞或書面陳述，除法律有規定者
    外，不得作為證據。被告以外之人於偵查中向檢察官所為之
    陳述，除顯有不可信之情況者外，得為證據。公務員職務上
    製作之紀錄文書、證明文書，除顯有不可信之情況外，亦得
    為證據。又按被告以外之人於審判外之陳述，雖不符刑事訴
    訟法第159條之1至第159條之4之規定，而經當事人於審判程
    序同意作為證據，法院審酌該言詞陳述或書面陳述作成時之
    情況，認為適當者，亦得為證據；當事人、代理人或辯護人
    於法院調查證據時，知有刑事訴訟法第159條第1項不得為證
    據之情形，而未於言詞辯論終結前聲明異議者，視為有前項
    之同意，刑事訴訟法第159條之1、第159條之5第1項、第2項
    分別定有明文。經查，本院相關之供述或非供述證據，並無
    顯不可信之情況，檢察官、被告於準備程序中對本案之供述
    、非供述證據均表示無意見而同意作為證據（本院卷第28頁
    背面），本院審酌各該證據作成之狀況，亦認為適當，依前
    揭規定，本案相關之供述、非供述證據，均有證據能力。
貳、實體方面
一、訊據被告雖以：我查獲前就到署立醫院接受美沙冬治療，我
    有向警方自首，依法應為不起訴處分云云；被告辯護人則以
    ：被告曾在署立醫院接受美沙冬治療，其於治療中犯本罪，
    合於不起訴處分之規定，本件應為不起訴處分，且本罪並未
    危害他人，請准宣告易科罰金云云置辯。惟查：
    上揭事實，迭據被告甲○○於警詢、偵查、原審及本院審理
    時自白不諱，且其於97年7月2日21時許經警方採集之尿液檢
    體，經以酵素免疫分析法初驗、氣相層析質譜儀法複驗之結
    果，確呈嗎啡陽性反應，有臺北縣政府警察局樹林分局查獲
    毒品案件尿液檢體監管紀錄表（檢體編號：J0000000）及臺
    灣檢驗科技股份有限公司出具之濫用藥物檢驗報告（報告編
    號：CH/2008/70117，報告日期：2008/07/15）各1份在卷可
    憑（臺灣板橋地方法院檢察署97年度毒偵字第5734號偵查卷
    第15、31頁）可考，又被告主動交付警方其所持有之白色粉
    末1 包，經交通部民用航空局航空醫務中心鑑定結果，實稱
    毛重0.285公克（含1袋），淨重0.085公克，取樣0.002公克
    用罄，驗餘淨重0.083 公克，檢出海洛因成分，有該中心97
    年8月1日航藥鑑字第0973835號毒品鑑定書1紙附卷可稽（同
    上偵查卷第30頁），復有上開注射針筒1 支扣案可資佐證，
    足認被告之自白與事實相符。又被告曾於95年間因施用毒品
    案件，經原法院以95年度毒聲字第1643號裁定送勒戒處所觀
    察、勒戒後，認有繼續施用毒品之傾向，再經原法院以96年
    度毒聲字第219 號裁定令入戒治處所施以強制戒治，於96年
    11月19日強制戒治執行完畢釋放出所，並經臺灣板橋地方法
    院檢察署檢察官以96年度戒毒偵字第572 號處分不起訴確定
    ，有臺灣高等法院被告前案紀錄表1 份在卷可考，被告於強
    制戒治執行完畢釋放後，5 年內再犯本件施用第一級毒品海
    洛因罪，依毒品危害防制條例第23條第2 項規定，應追訴處
    罰之。又按犯毒品危害防制條例第10條之罪者，於犯罪未發
    覺前，自動向行政院衛生署指定之醫療機構請求治療，醫療
    機構免將請求治療者送法院或檢察機關；依前項規定治療中
    經查獲之被告，應由檢察官為不起訴之處分或由少年法院為
    不付審理之裁定，為毒品危害防制條例第21條第1項、第2項
    前段所明文規定，查被告施用第一級毒品後遇警盤查後，固
    主動向警方自首其施用第一級毒品及持有第一級毒品犯行，
    惟其自查獲後迄原審審理終結前，始終未供出其曾於本案查
    獲前曾向行政院衛生署指定之醫療機構請求治療，且其施用
    第一級毒品行為係在97年7 月1日下午5時許，殊無施用後即
    向上開醫療機構請求治療之可能，被告復始終未能舉證證明
    其於查獲前曾至上開醫療機構請求治療，從而被告行為尚與
    毒品危害防制條例第21條第1項、第2項前段規定不符，自難
    邀上開規定之寬典。綜上所述，本案事證明確，被告之犯行
    洵堪認定，應予依法論科。
二、按海洛因屬第一級毒品，毒品危害防制條例第2條第2 項第1
    款定有明文。核：(一)被告於97年7月1日施用海洛因之行為，
    係犯毒品危害防制條例第10條第1 項之施用第一級毒品罪；
    其於施用前持有海洛因之低度行為，為施用之高度行為所吸
    收，不另論罪。(二)被告於施用第一級毒品後之翌日即97 年7
    月2日購入扣案之海洛因1包而非法持有之，上開毒品自非前
    施用所留下，是其此部分之行為，係犯毒品危害防制條例第
    11條第1 項之持有（原判決誤載為施用）第一級毒品罪。(三)
    被告於97年7月1日施用海洛因完畢後，翌日再向他人購得扣
    案之海洛因1 包，則其事後購得海洛因而持有之行為，不能
    為先前施用之行為所吸收。是被告所犯上開2 罪，犯意各別
    ，行為互殊，應分論併罰。檢察官起訴書認為被告於97年 7
    月2日購入上開海洛因1包而持有之行為，與被告於97年7月1
    日施用海洛因行為間，具有高、低度行為之吸收關係，不再
    論以持有第一級毒品罪云云，容有未洽，惟到庭執行職務之
    檢察官已於原審準備程序中當庭陳明更正上揭起訴書之記載
    並認被告應另構成毒品危害防制條例第11條第1 項之罪，並
    與其所犯施用毒品罪分論併罰（原審卷第26頁），且起訴書
    已具體載明被告購得扣案之海洛因1 包後非法持有之犯罪事
    實，本院自得予以審究。(四)被告於97年7 月2日晚間7時30分
    許，在臺北縣樹林市○○街與東榮街口遇警盤查，係於有偵
    查犯罪職權之機關或公務員知悉其犯罪前，主動向臺北縣政
    府警察局樹林分局警員邱永都、周志佳自承上揭施用及持有
    海洛因之犯行，並繳交其所持有之海洛因1 包，此觀卷附臺
    北縣政府警察局樹林分局刑事案件報告書、解送人犯報告書
    、被告之調查筆錄自明（同上偵查卷第1、2、5 頁），是被
    告所犯上開2罪均符合自首之要件，爰均依刑法第62 條前段
    規定減輕其刑。(五)末查被告前於92年間因違反動產擔保交易
    法案件，經原法院以92年度板簡字第179號判決處有期徒刑2
    月，如易科罰金，以銀元300元折算1日確定，於93年2月5日
    執行完畢，有臺灣高等法院被告前案紀錄表1 份在卷可考，
    其受有期徒刑之執行完畢後，5 年以內故意再犯本件法定刑
    含有期徒刑之上開2 罪，均為累犯，均應依法加重其刑（被
    告所犯上開2 罪，均同時有刑之加重、減輕事由，依刑法第
    71條第1項規定應先加後減之）。
三、原審認被告罪證明確，依毒品危害防制條例第10條第1 項、
    第11條第1項、第18條第1項前段，刑法第11條前段、第47條
    第1項、第62條前段、第38條第1項第2款、第51條第5款之規
    定，審酌被告曾有殺人未遂、賭博、違反肅清煙毒條例及麻
    醉藥品管理條例等多項前科（見卷附臺灣高等法院被告前案
    紀錄表），素行不良，其前因施用毒品，經觀察勒戒、強制
    戒治後，獲得不起訴處分之寬典，猶不知遠離毒品，且自96
    年12月6 日起在衛生署八里療養院接受美沙冬減毒治療（見
    卷附該院診斷證明書1 紙），仍漠視法令之禁制，惟施用海
    洛因係戕害自身健康之行為，對社會治安之危害非鉅，又其
    所持有扣案之海洛因淨重甚微，暨其犯後坦承犯行，態度良
    好等一切情狀，施用第一級毒品部分處有期徒刑7 月，非法
    持有第一級毒品部分處有期徒刑3 月，並依法定其應執行之
    刑為有期徒刑8月。扣案之海洛因驗餘淨重0.083公克，係被
    告犯持有第一級毒品罪而當場查獲之毒品，應依毒品危害防
    制條例第18條第1 項前段規定宣告沒收銷燬之；而扣案之注
    射針筒1支及裝盛上開海洛因之外包裝袋1個，均係被告所有
    ，前者係被告供犯施用海洛因罪所用之物，後者係被告因方
    便攜帶海洛因而供犯持有海洛因罪所用之物，爰均依刑法第
    38條第1項第2款規定宣告沒收，認事用法，核無不合，量刑
    亦屬妥適，被告上訴意旨，為無理由，應予駁回。
據上論斷，應依刑事訴訟法第368條，判決如主文。
本案經檢察官周誠南到庭執行職務。
中    華    民    國    98    年    3     月    24    日
                  刑事第三庭  審判長法  官  陳博志
                                    法  官  蔡聰明
                                    法  官  許文章
以上正本證明與原本無異。
施用第一級毒品部分如不服本判決，應於收受送達後10日內向本
院提出上訴書狀，其未敘述上訴之理由者並得於提起上訴後10日
內向本院補提理由書（均須按他造當事人之人數附繕本）「切勿
逕送上級法院」。
持有第一級毒品部分不得上訴。
                                    書記官  蔡慧娟
中    華    民    國    98    年    3     月    24    日
附錄：本案論罪科刑法條全文
毒品危害防制條例第10條第1項
施用第一級毒品者，處6月以上5年以下有期徒刑。
毒品危害防制條例第11條第1項
持有第一級毒品者，處3年以下有期徒刑、拘役或新臺幣5萬元以
下罰金。


司法院資訊處製作；財團法人民間司法改革基金會備份。
